【裁判字號】    97,易,262
【裁判日期】    970229
【裁判案由】    詐欺
【裁判全文】
臺灣高雄地方法院刑事判決               97年度易字第262號
    公  訴  人  臺灣高雄地方法院檢察署檢察官
    被      告  甲○○
上列被告因詐欺案件，經檢察官提起公訴（96年度偵字第27236
號），被告經訊問後為有罪之陳述，本院合議庭裁定由受命法官
獨任進行簡式審判程序，並判決如下：
    主  文
甲○○犯詐欺取財罪，處有期徒刑陸月，減為有期徒刑月，如
易科罰金，以銀元佰元即新臺幣玖佰元折算壹日。
    事實及理由
一、被告甲○○所犯係死刑、無期徒刑、最輕本刑為3 年以上有
    期徒刑以外之罪，其於準備程序就前揭被訴事實為有罪之陳
    述，經法官告知簡式審判程序之旨，並聽取其與公訴人之意
    見後，本院認無不得或不宜改依簡式審判程序進行之情形，
    爰依刑事訴訟法第273 條之1 第1 項規定，裁定由受命法官
    獨任進行簡式審判程序。
二、甲○○明知其無付款能力，於民國94年8 月18日向址設高雄
    市楠梓區○○○路1784號「中樺機車行」購買機車1 台後，
    旋於94年8 月18日簽立臺北國際商業銀行消費性商品貸款契
    約書，委由怡富資融股份有限公司（下稱怡富公司）代為向
    臺北國際商業銀行（下稱臺北國際銀行）申請消費性商品貸
    款，使臺北國際銀行陷於錯誤，核准其貸款。嗣甲○○拒繳
    分期款，怡富公司始悉上情。案經台灣高雄地方法院檢察署
    檢察官偵查起訴。
三、本件證據部分除補充：「被告甲○○於本院準備程序及審判
    程序中之陳述」（見本院卷第12、20頁），餘均引用檢察官
    起訴書所載（如附件）。訊據被告甲○○對上開事實均坦誠
    不諱，此外，復有附件所示之證據可佐，足認被告之自白與
    事實相符，被告確有前揭犯行洵堪認定，應依法論科。
四、被告行為後，刑法、刑法施行法業已於民國94年2 月2 日、
    95年6 月14日修正公布，並均自95年7 月1 日施行，參酌最
    高法院95年5 月23日刑事庭第8 次會議決議，應依刑法第2
    條第1 項之規定，為新舊法比較：
（一）按被告行為後，刑法施行法增訂第1 條之1 ，並規定：「
      中華民國94年1 月7 日刑法修正施行後，刑法分則編所定
      罰金之貨幣單位為新臺幣。94年1 月7 日刑法修正時，刑
      法分則編未修正之條文定有罰金者，自94年1 月7日 刑法
      修正施行後，就其所定數額提高為30倍。但72年6 月26日
      至94年1 月7 日新增或修正之條文，就其所定數額提高為
      3 倍。」，惟經比較增訂之刑法施行法第1 條之1 與被告
      行為時之罰金罰鍰提高標準條例第1 條前段、現行法規所
      定貨幣單位折算新台幣條例第2 條，二者規定適用之結果
      並無不同，尚非法律變更，無庸依刑法第2 條第1 項為新
      舊法比較，應逕適用現行刑法施行法第1 條之1 之規定。
（二）本件被告犯罪時之刑法第41條第1 項前段規定：「犯最重
      本刑為5 年以下有期徒刑以下之刑之罪，而受6 個月以下
      有期徒刑或拘役之宣告，因身體、教育、職業、家庭之關
      係或其他正當事由，執行顯有困難者，得以1 元以上3 元
      以下折算一日，易科罰金。」又被告行為時之易科罰金折
      算標準，修正前罰金罰鍰提高標準條例第2 條前段（現已
      刪除）規定，就其原定數額提高為100 倍折算1 日，則本
      件被告行為時之易科罰金折算標準，應以銀元300 元折算
      1 日，經折算為新臺幣後，應以新臺幣900 元折算為1 日
      。惟95年7 月1 日修正公布施行之刑法第41條第1 項前段
      則規定：「犯最重本刑為5 年以下有期徒刑以下之刑之罪
      ，而受六個月以下有期徒刑或拘役之宣告者，得以新臺幣
      1 千元、2 千元或3 千元折算1 日，易科罰金。」是比較
      新舊法結果，以舊法較有利於被告。
（三）被告行為後刑法第33條第5 款固於95年7 月1 日修正公佈
      施行，而將原「罰金：1 元以上」之罰金最低額規定修正
      為「罰金：新台幣1 千元以上，以百元計算之。」是比較
      新舊法結果，以舊法較有利於被告。
（四）經綜合比較結果，關於刑法第41條第1 項、第33條第5 款
      之新法對被告並非有利，應依刑法第2 條第1 項前段之規
      定，適用行為時法即修正前之刑法處斷之。
五、核被告甲○○所為，係犯刑法第339 條第1 項之詐欺取財罪
    。爰審酌被告為貪圖小利，向中樺機車行以分期付款方式購
    買上開機車後，竟拒不付款，行為實不足取，惟被告犯後坦
    承犯行，態度尚可等一切情狀，量處如主文所示之刑，並諭
    知如主文所示之易科罰金之折算標準，以資懲儆。另查被告
    甲○○上開犯罪時間係在96年4 月24日以前，合於減刑條件
    ，應並予宣告減刑如主文所示及諭知易科罰金之折算標準，
    附此敘明。
據上論斷，應依刑事訴訟法第273 條之1 第1 項、第284 條之1
、第299 條第1 項前段、第310 條之2 、第454 條第2 項，刑法
第2 條第1 項前段、第339 條第1 項、修正前刑法第41條第1 項
前段，刑法施行法第1 條之1 ，廢止前罰金罰鍰提高標準條例第
2 條，中華民國96年罪犯減刑條例第2 條第1 項第3 款、第7 條
，判決如主文。
本案經檢察官乙○○到庭執行職務。
中    華    民    國    97    年    2     月    29    日
                  刑事第三庭  法  官  何佩陵
以上正本證明與原本無異。
如不服本判決應於收受本判決後10日內向本院提出上訴書狀，並
應敘述具體理由，如未敘述上訴理由者，應於上訴期間屆滿後20
日內補提理由書狀於本院（均須按他造當事人之人數附繕本）「
切勿逕送上級法院」。
中    華    民    國    97    年    2     月    29    日
                              書記官  鍾淑美
附錄
中華民國刑法第339條
（普通詐欺罪）
意圖為自己或第三人不法之所有，以詐術使人將本人或第三人之
物交付者，處 5 年以下有期徒刑、拘役或科或併科 1 千元以下
罰金。
以前項方法得財產上不法之利益或使第三人得之者，亦同。
前二項之未遂犯罰之。


司法院資訊處製作；財團法人民間司法改革基金會備份。
